臺灣彰化地方法院刑事判決　　　　　　　96年度交訴字第17號
公　訴　人　臺灣彰化地方法院檢察署檢察官
被　　　告　甲○○
上列被告因公共危險等案件，經檢察官提起公訴（九十五年度偵
字第一０八四三、一０八四四號），本院判決如下：
    主  文
甲○○竊盜，處拘役貳拾日，如易科罰金，以新臺幣壹仟元折算
壹日；又駕駛動力交通工具肇事，致人受傷而逃逸，處有期徒刑
陸月，如易科罰金，以新臺幣壹仟元折算壹日。
被訴過失傷害部分，公訴不受理。
    犯罪事實
一、甲○○於民國九十五年十月二十七日下午六時許，騎駛車牌
    號碼ＫＶＸ－二七０號重型機車，途經彰化縣溪湖鎮鎮○段
    九三七地號及九三八地號土地時，因見路旁一片菜園並無圍
    籬，且無人在場看管，認有機可乘，竟僅為供食用即萌為自
    己不法所有之意圖，以徒手摘取之方式，同時拔取相連惟分
    屬丙○○及乙○○二人所有在上開土地所種植之花椰菜（屬
    丙○○所有）約十公斤及青蔥（屬乙○○所有）約二公斤得
    手，適正欲以上開所騎乘之車牌號碼ＫＶＸ－二七０號重型
    機車載運離去時，遭丙○○當場發現，丙○○即駕車在後追
    捕。
二、甲○○因急欲逃離現場以免遭捕獲，於途中沿彰化縣溪湖鎮
    鎮○路由西往東方向騎乘時，因未注意車前狀況，隨時採取
    必要之安全措施，而不慎在彰化縣溪湖鎮鎮○路一九０號前
    ，與同路（該處並無分向線，而係村里小道路）之腳踏車騎
    士丁○○○發生擦撞，致使丁○○○人車倒地，丁○○○因
    此受有左手大型撕裂傷、左肩、左胸挫傷等傷害（過失傷害
    部分，業已於審理中具狀撤回告訴，詳見後述）。詎當時亦
　　倒地之甲○○明知已騎車肇事並致人受傷，不僅未停留查看
  　現場，竟為逃避肇事責任，而未報警處理或救助丁○○○或
    將倒地受傷之丁○○○送醫救治，迅即起身扶正機車騎駛逃
    離現場。嗣經現場路過民眾報請警方處理，而查獲上情。
三、案經丁○○○訴由彰化縣警察局溪湖分局報請臺灣彰化地方
    法院檢察署檢察官偵查起訴。
    理  由
甲、有罪部分：
壹：有關於證據能力部分：
    本案卷證內所涵括之供述證據（含書面），公訴人及被告於
    本院受命法官行準備程序時對於此部分之證據能力均未爭執
    ，且公訴人及被告（已認罪）於本院審理時復均當庭表示對
    於案件卷證所涵括之供述證據（含書面）之證據能力均沒有
    意見，是後述有關本案所引用之供述證據（含書面）之證據
    能力均無疑義，先予敘明。
貳：有關於認定犯罪事實部分：
一、上揭竊盜之犯罪事實業據被告甲○○於本院審理時坦承不諱
    ，核與被害人丙○○、乙○○二人於警訊中及本院準備程序
    時所指述之失竊情節相符，並有贓物認領保管單二紙、照片
    八幀附卷可稽，足認被告此部分之自白核與事實相符，均堪
    採信。另被告於本院審理時則坦承：偷菜之目的是為供自己
    食用等語（見本院九十六年四月十九日審判筆錄），顯見被
　  告有為自己不法所有之意圖甚明，此部分事證明確，被告竊
    盜犯行洵堪認定。
二、上揭肇事逃逸之犯罪事實亦據被告甲○○於本院審理時坦承
    不諱，核與證人即被害人丁○○○於本院審理時所結證之情
    節相符。此外，並有道安醫院診斷證明書一紙、道路交通事
    故現場圖、道路交通事故調查報告表（一）、（二）、肇事
    現場、車損及肇事車輛照片共計十四幀等附卷可稽。按汽車
    駕駛人駕駛汽車肇事致人受傷或死亡，應即採取救護或其他
    必要措施，並向警察機關報告，不得駛離或逃逸，道路交通
    管理處罰條例第六十二條第一項定有明文。又因道路交通事
    故之發生，常非於己之鄰親家里，時有告救不能情事，乃科
    以肇事者須即採取救護或其他必要措施，並應向警察機關報
    告之法定義務，以防因就醫延誤致生無謂傷亡，並俾得通知
    傷亡者家屬到場，以明責任，是凡肇事人於行車肇事致人受
    傷或死亡，未即採取救護或其他必要措施，並向警察機關報
    告，即駕車逃逸者，均應依該規定處罰，至其嗣後是否受刑
    事訴追及已否與被害人達成民事和解，賠償損失，對其應受
    處罰乙節，並不生影響。職是之故，汽車駕駛人駕駛汽車肇
    事，不論其責任之歸屬為何，即有義務留在肇事現場，採取
    救護或其他必要措施，並向警察機關報告，以維護他人之生
    命與其他用路人之交通安全。其立法目的，既係促使駕駛人
    於肇事致死傷後，能對被害人即時救護，報告警察機關，以
    減少死傷，是該罪之成立祇以行為人有駕駛動力交通工具肇
    事，致人死傷而逃逸之事實為已足（最高法院九十二年度臺
    上字第四四六八號刑事判決意旨參照）。查本件被告騎駛機
    車擦撞被害人丁○○○致其人車倒地，且腳踏車本身並無任
    何之防護力，腳踏車倒地時騎士身體因與地面摩擦及撞擊，
    復因防護力不足往往非死即傷，此為一般人所周知，本件被
    告既明知被害人騎駛腳踏車在遭其撞擊後人車倒地，應對被
    害人當場受有傷害之情況已有認識，其竟未採取救護或其他
    必要措施，並向警察機關報告，即速行騎車離去，嗣始經警
    查獲，其肇事逃逸乙情已甚灼然，綜上足認被告於本院審理
    中所為之自白核與事實相符，足堪採信，本件此部分事證明
    確，是被告肇事逃逸之犯行亦堪認定。
三、核被告甲○○就犯罪事實一、所為，係犯刑法第三百二十條
    第一項之普通竊盜罪；就犯罪事實二、所為，則係犯刑法第
　　一百八十五條之四之肇事逃逸罪。被告甲○○以一行為觸犯
　  二個普通竊盜罪名，係屬同種之想像競合犯，應依法論處普
    通竊盜一罪。又被告所犯上開二罪，犯意各別，行為互殊，
    應予分論併罰。爰審酌被告平日之素行、犯罪之動機、目的
    或僅為圖一己之小利；或僅為規避一己之責任、所竊得財物
    之價值非高、肇事後棄被害人丁○○○於不顧，惡性甚重，
    惟念其犯罪後業與被害人丁○○○達成和解，有刑事撤回告
　　訴狀一紙在卷可佐，復取得被害人乙○○、丙○○二人之諒
　  解、所生危害之程度及犯罪後均坦承犯行態度尚屬良好等一
    切情狀，分別量處如主文所示之刑，並均諭知易科罰金之折
    算標準，以示懲儆。
乙、不受理部分：
一、公訴意旨另以：被告甲○○於九十五年十月二十七日下午六
    時許，因竊盜他人之花椰菜及青蔥得手後，即以所騎乘之車
    牌號碼ＫＶＸ－二七０號機車載運離去。甲○○當時因急欲
    逃離現場，遂於途中沿彰化縣溪湖鎮鎮○路由西往東方向騎
    乘時，未注意車前狀況，不慎在鎮安路一九０號前，與同路
    之腳踏車騎士丁○○○發生擦撞，丁○○○因此受有左手大
    型撕裂傷、左肩、左胸挫傷等傷害。因認被告甲○○此部分
    另涉犯有刑法第二百八十四條第一項前段之過失傷害罪嫌等
    語。
二、按告訴乃論之罪，告訴人於第一審辯論終結前，得撤回其告
    訴；又告訴經撤回者，應諭知不受理之判決，刑事訴訟法第
    二百三十八條第一項、第三百零三條第三款，分別定有明文
    。本件被告甲○○經檢察官依刑法第二百八十四條第一項前
    段之過失傷害罪提起公訴，然依刑法第二百八十七條前段之
    規定，須告訴乃論。茲據告訴人丁○○○當庭具狀撤回其告
    訴，有刑事撤回告訴狀一紙附卷可稽，揆諸首開說明，就被
    告被訴過失傷害部分，應諭知不受理之判決。
據上論斷，應依刑事訴訟法第二百九十九條第一項前段、第三百
零三條第三款，刑法第一百八十五條之四、第三百二十條第一項
、第五十五條、第四十一條第一項前段，刑法施行法第一條之一
第一項、第二項前段，判決如主文。
本案經檢察官洪英丰到庭執行職務。
中　　華　　民　　國　九十六　年　　五　　月　  三  　日
                  交通法庭    審判長法  官  許旭聖
                                    法  官  吳俊螢
                                    法  官  簡婉倫
以上正本證明與原本無異。
如不服本判決，應於判決送達後十日內，向本院提出上訴狀（須
附繕本），上訴於臺灣高等法院臺中分院。
中　　華　　民　　國　九十六　年　　五　　月　  三  　日
                                    書記官  黃幼華
附錄本案論罪科刑法條：
刑法第一百八十五條之四：
駕駛動力交通工具肇事，致人死傷而逃逸者，處六月以上五年以
下有期徒刑。
刑法第三百二十條第一項：
意圖為自己或第三人不法之所有，而竊取他人之動產者，為竊盜
罪，處五年以下有期徒刑、拘役或五百元以下罰金。
